【裁判字號】    97,重訴,210
【裁判日期】    971224
【裁判案由】    履行協議
【裁判全文】
臺灣高雄地方法院民事判決             97年度重訴字第210號
原      告  乙○○
被      告  甲○○
上列當事人間履行協議事件，本院民國97年12月10日言詞辯論終
結，判決如下：
    主  文
被告應給付原告新臺幣貳佰貳拾捌萬元，及自民國九十七年八月
二十二日起至清償日止，按週年利率百分之五計算之利息。
被告應自民國九十七年七月起至民國一０三年五月止，按月給付
原告新臺幣貳萬元。
原告其餘之訴駁回。
訴訟費用由被告負擔三分之二，其餘由原告負擔。
本判決第一項於原告以新臺幣柒拾陸萬元為被告預供擔保後，得
予假執行。但被告如以新臺幣貳佰貳拾捌萬元為原告預供擔保，
得免為假執行。
原告其餘假執行聲請駁回。
    事  實  及  理  由
壹、程序方面：
一、按不變更訴訟標的，而補充或更正事實上或法律上之陳述者
    ，非為訴之變更或追加。查原告起訴時就訴之聲明第一項關
    於次子楊文玄扶養費之計算，係以自民國89年11月起至97年
    6月止，合計90個月，每月新臺幣（下同）2萬元計算，共計
    180萬元（至於97年7月以後之扶養費，則於訴之聲明第二項
    請求）。而上開期間合計應為92個月，非如原告起訴狀所載
    之90個月，經本院言詞辯論時再向原告確認此部分請求數額
    ，原告於本院言詞辯論期日向本院陳明確僅請求90個月（即
    共計180 萬元），並陳明扣除上開最後2 個月等語（見本院
    卷第56頁），易言之，原告請求係指自89年11月起計算至97
    年4 月止之90個月之扶養費，又原告更正期間部分，並未變
    更訴訟標的，亦未減縮請求之數額，僅係更正事實上之陳述
    ，非為訴之變更或追加，依民事訴訟法第256 條之規定，本
    院認應准許之，核先敘明。
貳、實體方面：
一、原告主張：兩造於89年10月25日協議離婚，於離婚協議書第
    4 條明文約定：「婚姻關係存續中所生之子女監護：(一)雙方
    所生之長女林雅琪、長子林文信、次子林文玄（前開三名子
    女均於94年6 月22日改姓楊，即改從母姓－原告之姓）由女
    方（即原告）負扶養及監護之責。(二)男方（即被告）可探視
    子女以慰親情。(三)男方同意自89年11月份起每月給付女方6
    萬元由女方作為子女生活費及教育費，及繳女方房屋貸款及
    男方與三名子女保險費用，付至子女年滿20歲為止，及房屋
    貸款與壽險繳清為止。」惟被告自兩造離婚後，未依上開約
    定給付。而兩造離婚之翌月起，按月計算被告應給付3 名子
    女扶養費用，每人每月2 萬元，均算至子女成年為止，被告
    應支付金額如下：1.長女楊雅琪（74年8 月29日生）部分：
    自89年11月起計算至94年8 月止，共計58個月，每月2 萬元
    ，共116 萬元。2.長子楊文信（76年9 月16日生）部分：自
    89年11月起計算至96年9 月止，共計83個月，每月2 萬元，
    共166 萬元。3.次子楊文玄（83年5 月6 日生）部分：自89
    年11月起計算至97年4 月計算，合計90個月，每月2 萬元，
    共180 萬元；另自97年7 月計算至103 年5 月止，被告應按
    月給付2 萬元。是承上計算，被告應給付伊462 萬元，及自
    97年7 月1 日起至103 年5 月止，每月應給付伊2 萬元。又
    原告否認被告自90年起至93年曾按月給付原告3 萬元，亦未
    同意被告僅須給付3 萬元。而兩造所生子女本從父姓，嗣改
    從母姓，此係原告以法定代理人身分所為，未與被告約定以
    子女改從母姓為免除嗣後被告給付扶養費用之條件，被告應
    就抗辯部分負舉證之責。爰依兩造離婚協議書之約定，求為
    判決：(一)被告應給付原告462 萬元，及自起訴狀繕本送達之
    翌日起至清償日止，按年息5%計算之利息。(二)被告自應97年
    7 月起至103 年5 月止，按月給付原告2 萬元。(三)訴之聲明
    第一項之請求，願供擔保，請准宣告假執行等語。
二、被告則以：兩造確於89年10月25日協議離婚，並約定由伊自
    89年11月起每月給付6 萬元，嗣伊於90年或91年返家後，徵
    得原告同意，由每月原本6 萬元減為每月3 萬元，伊自90年
    至93年或91年至94年間，均有按月給付原告3 萬元，嗣原告
    以兩造所生子女由從父姓改為從母姓，及伊不再與子女聯絡
    等條件下，同意伊不再給付費用，伊同意上開條件，始未續
    為給付等語，資為抗辯。並聲明：駁回原告之訴，如受不利
    之判決，願供擔保請准免予假執行等語。
三、兩造不爭執事項：
  (一)兩造於89年10月25日協議離婚，於離婚協議書第4 條明文約
    定兩造所生子女林雅琪、林文信、林文玄均由原告負扶養及
    監護之責，被告應自89年11月份起按月給付原告6 萬元，業
    據原告提出離婚協議書及戶籍謄本為證（見本院卷5 頁至第
    7頁、第8頁）。
  (二)依前開戶籍謄本所載，兩造所生之子女原均從父姓（即被告
    之姓），嗣於94年6 月22日皆改從母姓（即原告之姓）。
  (三)如認被告未依答辯所主張已於90年至93年或91年至94年間，
    按月給付3 萬元，且兩造並無約定子女改姓及被告不再與子
    女聯絡為免除被告給付費用之條件，被告對於原告訴之聲明
    第1 項、第2 項所計算之請求數額，並不爭執（見本院97年
    9 月29日準備程序筆錄第3 頁即本院卷第23頁）。
四、兩造之爭點及本院之論斷：
    兩造於89年10月25日協議離婚，於離婚協議書第4 條明文約
    定兩造所生子女林雅琪、林文信、林文玄均由原告負扶養及
    監護之責，被告應自89年11月份起按月給付原告6 萬元，業
    據原告提出離婚協議書及戶籍謄本為證，並為兩造所不爭執
    。又原告主張自兩造離婚後，被告未依上開離婚協議書第4
    條約定給付，乃請求如訴之聲明所示，惟此為被告所否認，
    並以前揭情詞置辯，是本件兩造爭點為：(一)被告是否曾於90
    年起至93年間或91年起至94年間，在徵得原告同意情形下，
    將每月原須給付原告6 萬元，減縮為3 萬元，且在上開期間
    均有按月給付3 萬元予原告？(二)兩造是否曾約定，如原告將
    兩造所生子女由從父姓改從母姓，且被告不再與子女聯絡，
    被告嗣後即無須負擔扶養費用？(三)原告得向被告請求之費用
    為若干？茲分別論述如下：
  (一)被告是否曾於90年起至93年間或91年起至94年間，在徵得原
    告同意情形下，將每月原須給付原告6 萬元，減縮為3 萬元
    ，且在上開期間均有按月給付3 萬元予原告？
    依證人即兩造之子女楊雅琪證稱：原告與被告於89年離婚，
    有聽原告說兩造協議被告每月要支付6 萬元之子女扶養費，
    被告有付過，大約3 萬元，被告約91年過年約1 、2 月間回
    來時跟我聯絡，所以從那時開始有付3 萬元；那時候原告覺
    得被告經濟狀況不佳，所以有收受3 萬元，但並沒有表示是
    否會再向被告請求3 萬元；我們一個月會回奶奶家吃飯，所
    以被告會拿錢給我或大弟楊文信；被告大概付到94年4 月左
    右，因為當時被告有打大弟楊文信，所以大家都很生氣，決
    定不要再跟被告來往等語（見本院卷第44至45頁）。是依證
    人楊雅琪之證述，足見被告確有自91年2 月農曆過年（即94
    年2 月9 日）後起至94年4 月間，每月支付3 萬元予原告無
    訛。復由證人楊雅琪證稱原告當時知悉被告經濟狀況不佳，
    且同意僅收受3 萬元，並於被告支付期間，原告均未曾表示
    是否會再向被告請求3 萬元等情，以及由原告在被告支付期
    間，並未曾要求被告書立切結書切結日後仍應就不足額部分
    給付，亦未開立收據交付被告，以理清雙方欠款及權益觀之
    ，足見原告當時應已同意被告在該段期間內，因經濟不佳，
    同意伊以每月3 萬元支付原應於離婚協議書約定之6 萬元至
    明。從而，被告抗辯伊徵得原告同意，由每月原須給付6 萬
    元，減縮為3 萬元，並自伊回來後約3 年間（即91年2 月起
    至94年4 月止），按月給付3 萬元予原告，堪予採信，此部
    分之抗辯自屬有理由。而原告就此段期間扶養費用之請求，
    自屬無理由。
  (二)兩造是否曾約定，如原告將兩造所生子女由父姓改從母姓，
    且被告不再與子女聯絡，被告嗣後即無須負擔扶養費用？
    查兩造所生之子女原均從父姓（即被告之姓），嗣於94年6
    月22日經原告向戶政機關申請均改從母姓（即原告之姓），
    此有戶籍謄本在卷可稽，並為兩造所不爭執。又承上所述，
    被告係自91年2 月起至94年4 月止，按月給付3 萬元予原告
    ，故兩造子女應係在被告未繼續給付扶養費後始改從母姓，
    亦堪認定。而被告固抗辯伊於94年間未再繼續給付原告扶養
    費用之原因，係因兩造約定，如原告子女改為從母姓，且被
    告不再與子女聯絡，被告即無須依離婚協議書再負擔扶養費
    用等語。惟原告否認有此約定及協議。被告就此部分固請求
    傳訊證人楊雅琪為證，惟依證人楊雅琪證稱：「（問：94年
    4 月之後被告沒有再給付扶養費給原告，是什麼原因是否知
    道？）因為爸爸（即被告）打楊文信」、「（問：兩造是否
    有於93年間約定，如果原告將子女改從母姓，且被告不再與
    子女聯絡，被告就無須再負擔扶養費？）就我知道媽媽（即
    原告）的意思是希望爸爸不要再來找我們，但就扶養費部分
    還是希望爸爸負擔，但後來爸爸就沒有負擔。」等語（見本
    院卷第45頁）。故依證人楊雅琪所述，足見被告係因毆打伊
    子楊文信後，原告不希望被告再與子女聯絡，被告即未再給
    付扶養費用，惟原告並未以改姓及不再與子女聯絡作為被告
    無庸再行給付扶養費之條件。而被告亦未提出其他有利於己
    之證據證明確有伊抗辯之事實，是被告前開抗辯，顯無足採
    。從而，原告就此部分之請求，自屬有理由。
  (三)原告得向被告請求之費用為若干？
    被告對於原告依離婚協議書請求自兩造離婚之翌月起，按月
    計算被告應給付3 名子女扶養費用，每人每月2 萬元，共計
    6 萬元，均算至子女成年為止之上開計算方式及金額均不爭
    執。惟承上所述，被告抗辯自兩造離婚後，伊已於91年2 月
    起至94年4 月止（共39個月），按月給付經原告同意將6 萬
    元減縮至3 萬元之扶養費用予原告，已如前述，而被告此部
    分抗辯既屬有理由，自應將被告已給付之部分扣除，是原告
    得請求之部分，應係自89年11月起至91年1 月止及自94年5
    月以後之扶養費用，而依兩造同意之計算方式，原告得請求
    之費用係1.長女楊雅琪部分：自89年11月起至91年1 月止及
    自94年5 月起至94年8 月止，共計19個月，每月2 萬元，共
    38萬元；2.長子楊文信部分：自89年11月起至91年1 月止及
    自94年5 月起至96年9 月止，共計44個月，每月2 萬元，共
    88萬元。3.次子楊文玄部分：自89年11月起至91年1 月止及
    自94年5 月至97年4 月計算，合計51個月，每月2 萬元，共
    102 萬元，及自97年7 月計算至103 年5 月止，被告應按月
    給付2 萬元。從而，原告請求被告給付228 萬元及自起訴狀
    送達翌日（即97年8 月22日）起至清償日止，按週年利率5%
    計算之利息，及自97年7 月計算至103 年5 月止，被告應按
    月給付2 萬元，為有理由；逾此部分則無理由。
五、綜上所述，原告請求被告依兩造離婚協議書約定之法律關係
    主張被告應給付原告228 萬元，及自起訴狀送達翌日（即97
    年8 月22日）起至清償日止，按週年利率5%計算之利息；以
    及被告應自97年7 月起至103 年5 月止，按月給付原告新臺
    幣2 萬元之請求，核屬有據，應予准許；至原告超過上開範
    圍之請求，則為無據，不應准許。又原告敗訴部分，其假執
    行之聲請失所依據，應予駁回。
六、原告及被告陳明願供擔保請准宣告假執行或免為假執行，經
    核均與規定相符，爰分別酌定相當之擔保金額予以宣告。
七、據上論結，本件原告之訴為一部有理由，一部無理由，依民
    事訴訟法第79條、第390條第2項、第392條，判決如主文。
中    華    民    國    97    年    12    月    24    日
                  民事第四庭  審判長法  官  林玉心
                                    法  官  王奕勛
                                    法  官  楊淑珍
以上正本係照原本作成。
如不服本判決，應於送達後20日內，向本院提出上訴狀並表明上
訴理由，如於本判決宣示後送達前提起上訴者，應於判決送達後
10日內補提上訴理由書（須附繕本）。
中    華    民    國    97    年    12    月    24    日
                              書記官  吳韻芳


司法院資訊處製作；財團法人民間司法改革基金會備份。
